臺灣臺中地方法院民事裁定　　　　　100年度司養聲字第236號
聲　請　人　謝佳宏
即　收養人　曾雅鈴
聲　請　人　陳沅呈
即被收養人
法定代理人　陳宥伶
上　一　人　陳曉清
法定代理人
上列當事人間聲請收養認可事件，本院裁定如下：
    主  文
認可謝佳宏及曾雅鈴於民國一００年八月三十日共同收養陳沅呈
為養子。
程序費用由聲請人負擔。
    理  由
一、本件聲請意旨略以：聲請人即收養人謝佳宏（男、民國六十
    三年六月九日生）與聲請人即收養人曾雅鈴（女、六十五年
    三月五日生）為夫妻關係，於一００年八月三十日經聲請人
    即被收養人陳沅呈（男、一００年七月二十八日生）之法定
    代理人陳宥伶（陳宥伶亦未成年，經其法定代理人陳曉清同
    意）代為並代受意思表示，與被收養人訂立收養契約書，共
    同收養被收養人為養子，為此聲請認可等語。並提出收養契
    約書、戶籍謄本、法定代理人同意書、出生證明書、體格檢
    查表、房屋稅繳款書扣繳憑單及在職證明書等件為證。
二、按夫妻收養子女時，應共同為之。但夫妻之一方收養他方之
    子女，得單獨收養；子女被收養時，應得其父母之同意。但
    有下列各款情形之一者，不在此限：(一)父母之一方或雙方對
    子女未盡保護教養義務或有其他顯然不利子女之情事而拒絕
    同意。(二)父母之一方或雙方事實上不能為意思表示。前項同
    意應作成書面並經公證。但已向法院聲請收養認可者，得以
    言詞向法院表示並記明筆錄代之。第一項之同意，不得附條
    件或期限；收養應以書面為之，並向法院聲請認可。收養有
    無效、得撤銷之原因或違反其他法律規定者，法院應不予認
    可；法院為未成年人被收養之認可時，應依養子女最佳利益
    為之；又按收養自法院認可裁定確定時，溯及於收養契約成
    立時發生效力。但第三人已取得之權利，不受影響，民法第
    一千零七十四條第一款、第一千零七十六條之一、第一千零
    七十九條、第一千零七十九條之一、第一千零七十九條之三
    分別定有明文。復按法院認可兒童及少年收養事件，應基於
    兒童及少年之最佳利益，斟酌收養人之人格、經濟能力、家
    庭狀況及以往照顧或監護其他兒童及少年之紀錄決定之；滿
    七歲之兒童及少年被收養時，兒童及少年之意願應受尊重；
    法院認可兒童及少年之收養前，應命主管機關或兒童及少年
    福利機構進行訪視，提出調查報告及建議。收養人或收養事
    件之利害關係人亦得提出相關資料或證據，供法院斟酌，兒
    童及少年福利法第十四條第一項、第二項前段及第四項亦定
    有明文。
三、經查：本件收養人與被收養人間，業於一００年八月三十日
    簽立書面契約達成收養合意；被收養人為一００年七月二十
    八日生，係未滿七歲之未成年人，已由其法定代理人陳宥伶
    代為並代受意思表示（陳宥伶亦未成年，經其法定代理人陳
    曉清同意）。而被收養人生父不詳，是被收養人於經其生父
    認領前，與其生父並不發生法律上親子關係，本件收養自無
    庸得被收養人之生父同意。另收養人謝佳宏與曾雅鈴係六十
    三年六月九日及六十五年三月五日生，均長於被收養人二十
    歲以上，與被收養人間無任何親戚關係，且係夫妻共同收養
    等事實，業據聲請人提出戶籍謄本及收養契約書等件為證，
    可堪認定本件收養並無民法第一千零七十九條之四、之五所
    定無效或得撤銷之原因。又本件收養人謝佳宏及曾雅鈴有穩
    定工作及收入，且兩人之身體狀況均正常等情，亦有收養人
    所提出之在職證明書及體格檢查表為證，足見收養人有正當
    職業及適足經濟資力，並具良好之健康狀況。
四、再經本院函請財團法人中華民國兒童福利聯盟文教基金會派
    員進行訪視，訪視結果略以：1.出養必要性：出養人之法定
    代理人陳太太與出養人陳小姐現年四十一歲與十七歲，陳太
    太從事製造業已逾十一年，經濟能力穩定，收入尚屬持平；
    與前夫協議離婚後共同扶養四名子女，因此於經濟與體力上
    無法再負擔扶養陳小弟之責而同意出養。陳小姐擔任餐廳服
    務生，一週工作兩天，另男友從事臨時工派遣工作，兩人工
    作能力不穩且收入欠佳；另陳小姐寄宿男友家，男友與其母
    皆不同意協助照顧陳小弟，外在照顧資源缺乏。除考量陳太
    太之現況及陳小姐尚未成年、照顧能力有限與經濟能力欠佳
    外，陳小弟之生父亦無扶養意願，評估此案有出養必要性。
    2.收養人現況：收養人謝姓夫婦現年三十七歲與三十五歲，
    婚齡至今七年，婚姻狀況穩定。謝姓夫婦皆從事金融業且任
    職十年以上，收入寬裕，經濟能力穩定。謝姓夫婦因太太天
    生為不孕之體質，因此盼望藉由收養陳小弟而共組家庭，且
    夫妻倆之家中長輩亦喜愛陳小弟且贊同收養一事。3.試養情
    況：陳小弟自出生後即由謝姓夫婦扶養，白天由保母托育，
    晚上則由夫妻倆共同照顧，除餵奶、洗澡等滿足生理需求外
    ，對其飲食、睡眠、排便等健康狀況亦相當重視。此外願意
    參考親友之照顧經驗、閱讀親職相關書籍與向專業人士諮詢
    來瞭解陳小弟之發展狀態，且能視其特質而調整照顧方式，
    故評估試養情形穩定。4.綜上所述，出養方婚姻狀況離異、
    經濟收入欠佳，無法負擔扶養陳小弟之責，且親職能力有限
    併外在照顧資源缺乏，無法提供陳小弟合適之教養環境。收
    養人謝姓夫婦之經濟能力及婚姻狀況穩定，扶養與照顧陳小
    弟之意願高，試養情況良好而穩定，為使陳小弟可在家庭功
    能健全之環境中成長，評估謝佳宏、曾雅鈴合適收養陳沅呈
    等語，亦有該基金會一００年十一月三日兒盟訪字第一００
    ０三一三號函暨訪視建議報告在卷可憑。據此，本院綜合上
    情並參考前揭訪視報告之評估與建議，認為本件收養符合被
    收養人之最佳利益，且未違反法律規定，自應予認可，並溯
    及於一００年八月三十日簽訂收養書面契約時發生效力。
五、依非訟事件法第二十一條第一項、第二十三條，民事訴訟法
    第八十五條第一項前段，裁定如主文。
中    華    民    國   100    年    11    月    29    日
                  家事法庭  司法事務官  林敬程
以上正本係照原本作成。
如不服本裁定，應於送達後十日內，向本院提出抗告狀並表明抗
告理由，並應繳納抗告費新台幣一千元。
中    華    民    國   100    年    11    月    29    日
                            書  記  官  江美琪